【裁判字號】    89,台上,4279
【裁判日期】    890720
【裁判案由】    偽造文書
【裁判全文】
最高法院刑事判決                              八十九年度台上字第四二七九號
    上訴人  甲○○
    被  告  乙○○
右上訴人因自訴被告偽造文書案件，不服台灣高等法院台中分院中華民國八十七年六
月十九日第二審判決 (八十七年度上訴字第一七一號，自訴案號：台灣台中地方法院
八十六年度自字第八九四號 )，提起上訴，本院判決如左：
    主  文
上訴駁回。
    理  由
按刑事訴訟法第三百七十七條規定，上訴於第三審法院，非以判決違背法令為理由，
不得為之。是提起第三審上訴，應以原判決違背法令為理由，係屬法定要件。如果上
訴理由狀並未依據卷內訴訟資料，具體指摘原判決不適用何種法則或如何適用不當，
或所指摘原判決違法情事，顯與法律規定得為第三審上訴理由之違法情形，不相適合
時，均應認其上訴為違背法律上之程式，予以駁回。本件原判決以上訴人甲○○在第
一審法院之自訴意旨略稱：方萍係大陸偷渡來台之女子，於民國八十五年一月三日為
警查獲，因當時已懷有身孕，乃責付予上訴人，暫居在上訴人之大理石工廠，而與被
告乙○○熟識。方萍因欲居留台灣，適被告有吸毒習慣，亟需用錢，又稱其妹長相很
像方萍，方萍遂於八十五年三月間及同年四月七日各以新台幣一萬元代價，換取被告
之妹陳揚貞之相關證件以辦理護照。詎被告為脫免刑責，竟自書切結書，強迫方萍簽
上訴人之姓名，謂上訴人於八十四年四月二十四日向被告拿取陳揚貞之身分證等證件
，若有非法情事應自負刑責等語。嗣於離職後，持向法務部調查局台中縣調查站告發
上訴人偽造文書，致上訴人被判處罪刑確定。因認被告涉有刑法第二百十六條、第二
百十條行使偽造私文書罪嫌等情。經審理結果，以上訴人係台中市○○路原帥大理石
工廠負責人，於八十四年十二月間與大陸偷渡來台女子方萍同居並僱其在工廠工作，
至八十五年一月三日為警查獲，因方萍已有身孕，遂責付上訴人。同年四月間，上訴
人提供工廠離職員工王惠珠之證件予方萍冒名墮胎。嗣上訴人為使方萍能居留台灣，
與被告共謀，由被告提供其妹陳揚貞之國民身分證向台中縣大雅鄉戶政事務所申請戶
籍謄本後，再由方萍冒名陳揚貞申請護照使用等情，業經原審法院判處上訴人及被告
罪刑確定。而該案係被告持上開切結書向法務部調查局台中縣調查站自首，是上訴人
於該案偵、審中即已知悉切結書之存在；倘切結書係被告所偽造，上訴人何以未在當
時即予追究？顯違常情。且依被告自首之事實，被告係依照上訴人之提議，擅取陳揚
貞之國民身分證等證件，供方萍冒名申請護照；姑不論被告及上訴人等人具有共犯關
係，若單就被告擅取陳揚貞之身分證供方萍申請護照而言，被告亦應負刑責，不因有
上訴人之切結書而免責，殊無偽造之必要。又切結書記載之年度雖為八十四年，但被
告供稱切結書係其書寫後，拿到上訴人之工廠，由上訴人簽名、蓋指紋並填寫日期，
其正確日期應為八十五年四月二十四日。被告自首時既已陳明犯罪時間為八十五年四
月間，倘其有意偽造切結書以資自首，當不致誤寫其年度，況年度之記載，不影響切
結書之內容，不得執此遽認係出於被告之偽造。復以上訴人所提方萍在大陸地區委託
律師製作之調查筆錄，及證人姚忠倫、王惠珠之證言，均不能為被告不利之認定；又
切結書原本並未扣案，且下落不明，致無法鑑定上訴人之簽名及指紋，但既無積極證
據足以證明被告有偽造文書之犯行，即屬不能證明其犯罪，爰維持第一審諭知無罪之
判決，駁回上訴人在第二審之上訴，已詳敘其綜合判斷所得心證之理由。所為論敘，
俱有卷存資料可資覆按，從形式上觀察，並無違背法令之情形存在。按證據之取捨及
其證明力之判斷，屬事實審法院之職權，倘其判斷與論理法則或經驗法則無違，即不
容任意指摘為違法，而執為上訴第三審之理由。原判決摒棄上訴人所提方萍在大陸地
區委託律師製作之調查筆錄，及證人姚忠倫、王惠珠之證言，不予採納，既已詳敘其
取捨判斷之理由，要屬原審採證認事職權之適法行使。上訴意旨任憑己見，對上開證
據之證明力持與原判決相異之評價，漫言指摘原判決違法，自非第三審上訴之合法理
由。復謂被告未能舉證切結書之真正，原審未送鑑定或比對切結書上之簽名筆跡云云
，徒就原判決已明白論斷之事項，砌詞爭執，亦非依據卷內訴訟資料，具體指摘原判
決究竟如何違背法令之合法上訴理由。上訴意旨所稱各節，均與法律規定得為第三審
上訴理由之違法情形，不相適合，其上訴違背法律上之程式，應予駁回。
據上論結，應依刑事訴訟法第三百九十五條前段，判決如主文。
中      華      民      國    八十九    年      七      月     二十     日
                              最高法院刑事第六庭
                                  審判長法官  黃  正  興
                                        法官  陳  東  誥
                                        法官  張  春  福
                                        法官  韓  金  秀
                                        法官  吳  信  銘
      右正本證明與原本無異
                                              書  記  官
中      華      民      國    八十九    年      七      月    二十五    日


司法院資訊處製作；財團法人民間司法改革基金會備份。
